臺灣新北地方法院刑事判決
                                      110年度訴字第339號
公  訴  人  臺灣新北地方檢察署檢察官
被      告  李冠佑


指定辯護人  本院公設辯護人湯明純                    
上列被告因違反毒品危害防制條例案件，經檢察官提起公訴（10
9年度少連偵字第537號），本院判決如下：
    主  文
甲○○共同犯販賣第三級毒品未遂罪，處有期徒刑壹年拾月，扣案
之含有第三級毒品4-甲基甲基卡西酮成分之毒品咖啡包共捌拾包
（驗餘淨重共柒肆伍點零肆公克，含包裝袋捌拾個）、IPHONE手
機貳支（序號：000000000000000號、000000000000000號，含門
號0000000000號及門號0000000000號SIM卡各壹張）均沒收。
    事  實
一、甲○○與少年林○恩（民國92年2月生，真實姓名年籍資料詳卷
    ）明知4-甲基甲基卡西酮為毒品危害防制條例第2條第2項第
    3款公告列管之第三級毒品，不得非法販賣，竟共同意圖營
    利，基於販賣第三級毒品之犯意聯絡，由少年林○恩於109年
    9月間，以社群軟體「抖音」APP內使用帳號名稱@甲組的（
    骰子圖示）刊登「新北支援(飲料圖示)找我」等販毒廣告訊
    息供不特定人觀覽，經員警執行網路巡邏發現後，即私訊對
    方確認係販賣毒品，再加入該人所提供微信暱稱「（骰子圖
    示）鴻」，談妥以每包新臺幣350元之價格進行交易，嗣雙
    方於109年9月22日23時40分許，在新北市○○區○○路000號前
    碰面，少年林○恩並請甲○○攜帶含有第三級毒品4-甲基甲基
    卡西酮成分之咖啡包80包前來，由甲○○將咖啡包80包交與少
    年林○恩，再由少年林○恩交付與喬裝買家之員警，員警即當
    場表明身分，依法逮捕，並扣得咖啡包80包（驗前總淨重74
    6.51公克，驗餘淨重745.04公克）、甲○○所有手機1支（序
    號：000000000000000號，含門號0000000000號SIM卡1張）
    、少年林○恩所有手機1支（序號：000000000000000號，含
    門號0000000000號SIM卡1張）。
二、案經新北市政府警察局中和分局報請臺灣新北地方法院檢察
    署檢察官偵查起訴。
    理  由
壹、程序方面
　　按被告以外之人於審判外之言詞或書面陳述，除法律有規定
    者外，不得作為證據，刑事訴訟法第159條第1項固定有明文
    。惟被告以外之人於審判外之陳述，雖不符前4 條之規定，
    而經當事人於審判程序同意作為證據，法院審酌該言詞陳述
    或書面陳述作成時之情況，認為適當者，亦得為證據；當事
    人、代理人或辯護人於法院調查證據時，知有第159 條第1
    項不得為證據之情形，而未於言詞辯論終結前聲明異議者，
    視為有前項之同意，同法第159 條之5 亦有規定。本案下述
    所引被告陳育傑以外之人於審判外之陳述，經本院提示各該
    審判外陳述之內容並告以要旨，被告及辯護人均同意有證據
    能力（見本院訴字卷第90頁），復經本院審酌該等供述證據
    作成之客觀情狀，並無證明力明顯過低或係違法取得之情形
    ，且為證明本案犯罪事實所必要，認為以之作為證據應屬適
    當，均應有證據能力。另本院後述所引用之其餘非供述證據
    ，經本院依法當庭提示令被告辨認或告以要旨並依法調查外
    ，復無證據足證係公務員違背法定程序所取得，又為證明本
    案犯罪事實所必要，亦均得作為本案證據。
貳、實體方面
一、認定犯罪事實所憑之證據及理由
    上開事實，業據被告甲○○於警詢、偵查中、本院準備程序及
    審理時均坦承不諱（見109年度少連偵字第537號卷第15至16
    頁、第17至第23頁、第165至168頁、本院訴字卷第89至90頁
    、第134頁），核與證人吳致錕、同案共犯少年林○恩分別於
    警詢、偵查中之證述（見同上少連偵字卷第27至33、37至43
    、207至209頁）相符，並有新北市政府警察局中和分局搜索
    扣押筆錄、扣押物品目錄表、員警職務報告、查獲現場暨扣
    押物品照片、抖音、WECHAT對話紀錄擷取畫面在卷（見同上
    偵查卷第45至50、85、119至124、125至135頁），及扣案之
    毒品咖啡包80包扣案足資佐證。又扣案之毒品咖啡包80包經
    鑑定結果，含有第三級毒品4-甲基甲基卡西酮成分之事實，
    則有臺北榮民總醫院109年10月23日北榮毒鑑字第C0000000
    號毒品成分鑑定書、內政部警政署刑事警察局109年12月9日
    刑鑑字第1098016312號鑑定書各1份等資料在卷可稽見偵查
    卷第181、193頁），足認被告上開所為自白販賣第三級毒品
    未遂之犯行堪以認定，應予依法論科。
二、按販賣毒品罪係屬重罪，若無利可圖，衡情一般持有毒品者
    ，當不致輕易將持有之毒品交付他人。又販賣毒品乃違法行
    為，非可公然為之，且有其獨特之販售通路及管道，亦無公
    定之價格，復可任意增減其分裝之數量，而每次買賣之價量
    ，亦可能隨時依市場貨源之供需情形、交易雙方之關係深淺
    、資力、對行情之認知、可能風險之評估、查緝是否嚴緊，
    及購買者被查獲時供述購買對象之可能性風險評估等事由異
    其標準，非可一概而論，是販賣之利得，誠非固定，縱使販
    賣之人從價差或量差中牟利方式互異，其意圖營利之非法販
    賣行為仍屬同一。又販賣利得，除經被告供明，或因帳冊記
    載致價量至臻明確外，確實難以究明。然一般民眾均普遍認
    知毒品價格非低、取得不易，且毒品交易向為政府查禁森嚴
    ，一經查獲，並對販毒者施以重罰，衡諸常情，倘非有利可
    圖，殊無必要甘冒持有毒品遭查獲、重罰之重大風險，無端
    親至交易處所交易毒品，徒招為警偵辦從事毒品販賣之風險
    。從而，除有足資認定提供他人毒品者基於非圖利意圖之特
    殊事由外，通常尚難因無法查悉其買進、賣出之差價，而認
    行為人無營利之意思，以免知過坦承者難辭重典，飾詞否認
    者反得逞僥倖，反失情理之平。又毒品危害防制條例所稱之
    「販賣」，係指有償之讓與行為，包括以「金錢買賣」或「
    以物易物」（即互易）等態樣在內；祇要行為人在主觀上有
    藉以營利之意圖，而在客觀上有以毒品換取金錢或其他財物
    之行為，即足當之；至於買賣毒品之金額或所換得財物之實
    際價值如何，以及行為人是否因而獲取價差或利潤，均不影
    響販賣毒品罪之成立。審酌被告甲○○於案發時為具有通常智
    識能力之成年人，其對於販賣毒品屬政府檢警機關嚴格取締
    之重罪，當無不知之理，苟無利潤可圖，衡情被告應不至於
    甘冒遭查緝法辦而罹重刑之風險，是被告陳育傑就上開犯行
    ，於主觀上確有藉販賣第三級毒品以營利之意圖甚明。
三、次按刑事偵查技術上有所謂之「誘捕偵查」，依美、日實務
    運作，「誘捕偵查」可區分為二種類型，一為「創造犯意型
    之誘捕偵查」，一為「提供機會型之誘捕偵查」。前者，係
    指行為人原無犯罪之意思，純因具有司法警察權者之設計誘
    陷，以唆使其萌生犯意，待其形式上符合著手於犯罪行為之
    實行時，再予逮捕者而言，實務上稱之為「陷害教唆」；後
    者，係指行為人原已犯罪或具有犯罪之意思，具有司法警察
    權之偵查人員於獲悉後為取得證據，僅係提供機會，以設計
    引誘之方式，佯與之為對合行為，使其暴露犯罪事證，待其
    著手於犯罪行為之實行時，予以逮捕、偵辦者而言，實務上
    稱此為「釣魚偵查」。關於「創造犯意型之誘捕偵查」所得
    證據資料，係司法警察以引誘或教唆犯罪之不正當手段，使
    原無犯罪故意之人因而萌生犯意而實行犯罪行為，進而蒐集
    其犯罪之證據而予以逮捕偵辦。縱其目的在於查緝犯罪，但
    其手段顯然違反憲法對於基本人權之保障，且已逾越偵查犯
    罪之必要程度，對於公共利益之維護並無意義，其因此等違
    反法定程序所取得之證據資料，應不具證據能力；而關於「
    提供機會型之誘捕偵查」型態之「釣魚偵查」，因屬偵查犯
    罪技巧之範疇，並未違反憲法對於基本人權之保障，且於公
    共利益之維護有其必要性，故依「釣魚」方式所蒐集之證據
    資料，非無證據能力（最高法院85年度第4 次刑事庭會議及
    同院97年度台上字第5667號判決意旨可資參照）。經查，本
    件被告與同案共犯少年林○恩係因自行在網路上刊登毒品交
    易之訊息後，經警執行網路巡邏並相約外出毒品交易後，始
    為警當場查獲並予逮捕前往交付毒品之被告，並扣得如上揭
    犯罪事實欄所示之毒品，足見本件警方僅係對原已具有犯罪
    故意之被告，以設計引誘之「釣魚」方式，使其暴露犯罪事
    證而予以逮捕偵辦，核與「陷害教唆」之情形迥然有別，則
    上開警方所實施之作為，當屬「提供機會型之誘捕偵查」，
    而非「創造犯意型之誘捕偵查」至明；又員警佯裝購買毒品
    ，並無實際購毒之真意，惟被告既有販毒之故意，且依約交
    付毒品，即已著手實施販毒之行為，但因警察埋伏在側，伺
    機逮捕，事實上其與員警不能真正完成買賣毒品之行為，是被
    告本次行為應僅論以販賣未遂罪。
四、核被告所為，係犯毒品危害防制條例第4條第6項、第3項販
    賣第三級毒品未遂罪。被告意圖販賣而持有毒品之低度行為
    ，為販賣之高度行為所吸收，不另論罪。被告與同案共犯少
    年林○恩，就上開犯行有犯意聯絡及行為分擔，應論以共同正犯
    。被告已著手於販賣第三級毒品行為之實行而不遂，為未遂
    犯，應依刑法第25條第2 項規定，按既遂犯之刑減輕之。另
    被告於警詢中及本院審理時就其共同販賣第三級毒品未遂之
    犯行，均已自白犯罪，業如前述，爰依毒品危害防制條例第
    17條第2 項之規定遞減輕其刑。
五、爰以行為人責任為基礎，審酌被告正值青壯，不思以正當途
    徑獲取財物，明知毒品危害身心甚劇，且一經成癮，甚且影
    響社會治安，危害深遠，竟無視政府制定毒品危害防制條例
    杜絕毒品犯罪之禁令，而為本件販賣第三級毒品未遂犯行，
    助長施用毒品之行為，間接危害社會、國家，所為實屬不該
    ，然考量本件販賣毒品之數量非鉅、尚未成交，及犯罪動機
    、目的、手段、情節，兼衡被告國中肄業、媽媽中風臥床，
    爸爸從事鐵工，家中經濟不佳（見本院卷第137 頁）之智識
    程度及家庭經濟狀況，犯罪後自始坦承犯行之態度等一切情
    狀，量處如主文所示之刑，以資懲儆。又被告於偵查中雖曾
    供出毒品來源為林建勳之人，然目前警方尚無法查獲毒品上
    游之林建勳，此有新北市政府警察局三峽分局110年11月9日
    新北警峽刑字第1103640576號函在卷可憑，是本件尚不能依
    被告供出毒品來源，因而查獲其他正犯或共犯，併與敘明。
六、按毒品危害防制條例第18條第1項後段規定查獲之第三級、
    第四級毒品，無正當理由而擅自持有者，沒入銷燬之；此應
    沒入銷燬之毒品，專指查獲施用或持有（未成罪）之第三級
    、第四級毒品而言；倘屬同條例相關法條明文規定處罰之犯
    罪行為，即非該條項應依行政程序沒入銷燬之範圍；再同條
    例對於查獲之製造、運輸、販賣、意圖販賣而持有、以非法
    方法使人施用、引誘他人施用及轉讓、持有一定數量以上第
    三級、第四級毒品之沒收，並無特別規定，如其行為已構成
    犯罪，則該毒品即屬不受法律保護之違禁物，應回歸刑法之
    適用（最高法院98年度台上字第2889號、99年度台上字第27
    33號判決意旨參照）。扣案之含有第三級毒品成分之咖啡包
    80包（總驗餘淨重745.04公克），均係被告用以販賣，業據
    被告供承在卷，為本案查獲被告販賣未遂之第三級毒品，均
    屬違禁物，不問屬於犯罪行為人與否，均應依刑法第38條第
    1項之規定，宣告沒收之。至於包裝上開毒品之包裝袋，與
    含毒品成分之粉末於物理外觀上附合而難予析離，且如強予
    析離至完全無殘渣留存，將耗費相當之時間、人力與經費，
    於經濟上顯無實益，是依社會一般通念，堪認該包裝袋已與
    查獲之含毒品成分粉末結合成為一體而無從強加析離，是上
    開含第三級毒品成分之粉末既屬違禁物，其外包裝袋自亦應
    併予沒收之。又取樣經鑑驗耗損之部分，因已滅失，此部分
    自無庸宣告沒收，附此敘明。再按犯同法第4條至第9條之罪
    者，其供犯罪所用之物，不問屬於犯罪行為人與否，均沒收
    之，毒品危害防制條例第19條第1項定有明文。查扣案IPHON
    EE手機2支（序號：000000000000000號、000000000000000
    號，含門號0000000000號及門號0000000000號SIM卡各1張）
    ，分別係被告及少年共犯林○恩所有，供其本件聯絡販賣毒
    品交易事宜所用之物乙節，業據被告供承在卷，是應依毒品
    危害防制條例第19條第1項規定宣告沒收之。
據上論斷，應依刑事訴訟法第 299 條第 1 項前段（依判決精簡
原則，謹記載程序法條文），判決如主文。
本案經檢察官乙○○提起公訴，由檢察官黃明絹到庭執行職務。
中　　華　　民　　國　 111　　年　　3 　　月　　17　　日
              刑事第五庭  審判長法　官胡堅勤
    
                                法  官賴昱志

                                法  官王筱維

以上正本證明與原本無異
如不服本判決應於送達後20日內向本院提出上訴狀
                                書記官　林蔚然
　　　　　　　　　　　　　　　　
中　　華　　民　　國　　111 　年　　3 　　月　　17　　日
附錄本案論罪科刑法條全文：
毒品危害防制條例第4條
製造、運輸、販賣第一級毒品者，處死刑或無期徒刑；處無期徒
刑者，得併科新臺幣三千萬元以下罰金。
製造、運輸、販賣第二級毒品者，處無期徒刑或十年以上有期徒
刑，得併科新臺幣一千五百萬元以下罰金。
製造、運輸、販賣第三級毒品者，處七年以上有期徒刑，得併科
新臺幣一千萬元以下罰金。
製造、運輸、販賣第四級毒品者，處五年以上十二年以下有期徒
刑，得併科新臺幣五百萬元以下罰金。
製造、運輸、販賣專供製造或施用毒品之器具者，處一年以上七
年以下有期徒刑，得併科新臺幣一百五十萬元以下罰金。
前五項之未遂犯罰之。